臺灣彰化地方法院民事判決　94年度重訴字第2號
原　　　告　　甲○○
法定代理人　　余樂崧
　　　　　　　江青香
訴訟代理人　　林永山律師
被　　　告　　乙○○
訴訟代理人　　張崇哲律師
複　代理人　　江彗鈴律師
　　　　　　　蕭慶鈴律師
上當事人間請求損害賠償事件，原告提起刑事附帶民事訴訟，經
本院刑事庭裁定移送，本院於民國九十四年九月二十一日言詞辯
論終結，判決如下：
    主      文
被告應給付原告新台幣貳佰陸拾萬伍仟零貳拾貳元及自民國九十
三年九月七日起至清償日止，按年息百分之五計算之利息。
原告其餘之訴駁回。
本判決原告勝訴部分，於原告以新臺幣捌拾柒萬元為被告供擔保
後得假執行。但被告如以新台幣貳佰陸拾萬伍仟零貳拾貳元為原
告預供擔保，得免為假執行。
原告其餘假執行之聲請均駁回。
    事實及理由
壹、原告起訴主張：
  一、被告係以大貨車載運物為業之職業司機，係從事業務之人
      ，於九十二年九月二十一日十三時許，駕駛其所有之車牌
      號碼五Ｇ－八七一號大貨車，載運瀝青砂石等物料，沿彰
      化縣員林鎮○○○街由東往西方向行駛，途經三民東街與
      林森路口時，未注意兩車併行之間隔，隨時為停車之準備
      及停讓直行車先行，貿然右轉，其所駕大貨車右後輪胎擦
      撞由訴外人張琬甄所騎乘、搭載原告而與被告同向行駛並
      暫停中之腳踏車後輪軸左側加長桿，致原告倒地，又被大
      貨車之右後輪重壓左腳，使原告受有左脛腓骨開放性骨折
      、併軟組織壓裂傷，雖經送醫多次清創、整型及重建手術
      ，骨折處仍未癒合，且左踝關節呈現顯著運動障礙及變形
      致跛行、左足跟皮肉缺損，經常潰瘍、預後不良之重傷害
      。
  二、被告上開侵權行為致原告權利受有損害，爰依民法第一百
      八十四條第一項之規定，請求被告為如下賠償：
      １、醫療費用：合計為三十六萬四千九百十三元。又因為
　　　　　原告受傷面積太大，加上原告情緒不穩，所以才住單
 　　　　 人房，並避免感染。
      ２、看護費：原告自九十二年九月二十一日起至十二月五
          日止，住院七十六日、自九十三年六月二十三日起至
          七月六日止，住院十四日、又自九十三年八月十二日
          起至九月四日止，住院二十四日，合計住院日數為一
          百十四日，以看護費每日二千元計算，共支出二十二
          萬八千元；又加上半日看護九十天，每天以一千元計
          ，共九萬元，總計看護費用為三十一萬八千元。又原
          告母親並沒有工作，惟親屬間之看護，依照最高法院
          的判決，還是可以請求。
      ３、出院醫療費用及美容費用：左足跟重建手術預估二十
     　　 萬元；左大腿取皮瓣遺留三十五公分肥厚疤痕，須行
          美容手術，合計為三十萬元。
      ４、生活上所需輔助器具及用品：原告出院以後購買拐杖
          、輪椅代步，合計支出八千四百三十八元。
      ５、減損勞動能力之賠償：七百五十八萬四千元。
      ６、課業輔導費：原告現為員林高中學生，原告受傷時是
          國中三年級，那一年才升高中，尤有請家教之必要，
          因本件車禍住院致課業進度趕不上，故請家庭教師輔
          導，共支出九萬二千四百元。
      ７、精神慰撫金：請求一百萬元。
  三、綜上，總計請求被告賠償九百六十七萬二千一百五十六元
      及其法定遲延利息 (註: 本院計算原告請求之總金額應為
      九百六十六萬七千七百五十一元)等語。並聲明：１、被
      告應給付原告九百六十七萬二千一百五十六元及自起訴狀
      繕本送達翌日起至清償日止，按年息百分之五計算之利息
      。２、原告願供擔保，請准宣告假行。
貳、被告則以：被告現在沒有工作，之前開大貨車的工作是為被
    告的兒子開。被告名下有一間房子、二分田地及一輛車子。
    被告是國小畢業。又原告請求之伍倫綜合醫院及員生醫院醫
    療費用合計一千八百二十元、生活上所需生活輔助器具及用
    品合計八千四百三十八元，出院後醫療費用及美容費用三十
    萬元，被告不爭執；而其餘請求則予爭執：
  一、精神賠償一百萬元：原告請求金額過高，請鈞院審酌原告
      所受傷害復原情形，並參照將來醫學鑑定之結果，併為核
      定之依據。
  二、醫療費用三十六萬四千九百十三元：經向長庚紀念醫院函
      查結果，累計原告之病房費用，自費部分即高達二十七萬
      四千九百元，佔總醫療費用逾七成五，尚不含健保給付之
      十萬零五百五十七元，以原告共住院一百十四天計算，平
      均每天病房費用，自費即須約二千五百元，加上健保給付
      則每天高達近三千三百元。按因侵權行為受有醫療費用損
      害者，所為醫療費用之請求，必以必要者為限，並非漫無
      限制，若非因醫療所必要之花費，則不在賠償之範圍。經
      查，本件原告所受傷害，其受傷部位僅在左下肢一處，就
      被告所知，原告之所以需每日花費上述高額之病房費用，
      非因使用配備有精密儀器之病房，而係當時原告主動向醫
      院要求要進住最高級的單人房間，方致有如此高額之病房
      費用產生，顯然原告所主張之高額病房費用，非全然為醫
      療必須，超出合理之醫療費用範圍當予扣減，由原告自行
      吸收一部分，方符公平正義原則。且長庚醫院回函表示住
      單人房並非絕無遭感染之風險，即原告住院時住單人房即
      無其必要性存在。
  三、看護費用三十一萬八千元：對長庚醫院回函原告須看護之
      日數及必要性不爭執，但對原告請求之金額有爭執。另原
      告若主張由母親進行看護，亦請鈞院併參酌原告母親在為
      看護前，係做何工作？薪資多少？併為核定之參考。
  四、課業輔導費用九萬二千四百元：
      原告主張所花之課業輔導費用九萬二千四百元，提出名為
      「丙○○」教師所出之收據乙紙為憑，被告對其收據之真
      正並不爭執，惟按民法第一百九十三條第一項所謂增加生
      活上之需要，當指被害人因被害所直接且必要增加之生活
      上需要而言，並非漫無限制，原告請求之「課業輔導費用
      」，既非直接因被害所生，亦非必要之費用，是否有此筆
      費用之支出，尚且因人而異，原告據以請求，依法當屬無
      據。
  五、勞動能力減損七百五十八萬四千元：原告此部分請求，係
      以最低勞工基本薪資全額（即喪失百分之百勞動能力），
      計算四十年所得，其請求極不合理，應予駁回。又另長庚
      醫院雖以 (94)長庚院高字第四三一二○三號函表示，原
      告「目前預後狀況評估符合勞工保險殘廢給付標準表第十
      一級」，惟斟酌該函文內容，係以原告「目前預後」之狀
      態所為評估，參以原告尚對被告請求未來「重建手術費用
      」，金額亦高達三十萬元，是原告目前傷勢之復原狀況，
      顯未達判定永久喪失或障礙之程度，尚有相當治療之空間
      ，蓋原告當無一方面向被告請求重建手術費用，另方面又
      以重建醫療前之狀況為評估，向被告主張永久勞動能力減
      損賠償之理？雖長庚醫院九十四年八月二十二日回函表示
      原告接受重建手術後對其勞動能力減損之評估並無影響，
      惟為求謹慎起見，被告請求於原告之重建手術完成後，再
      做其殘廢之鑑定等語，資為抗辯。並聲明：駁回原告之訴
      。
參、兩造爭執之項目
  一、慰撫金部分是否過高。
  二、醫療費用中，病房費用項目自費部分達二十七萬四千九百
      元，是否屬必要醫療費用。
  三、勞動能力減損部分，原告沒有扣除中間利息，且用百分之
      百計算，被告有爭執。
  四、看護費用之金額是否過高。
  五、課業輔導費是否為必要費用。
肆、得心證之理由：
　一、本件原告主張：被告於民國九十二年九月二十一日十三時
  　　許，駕駛車牌號碼五Ｇ－八七一號大貨車，沿彰化縣員林
    　鎮○○○街由東往西方向行駛，途經三民東街與林森路口
      時，適有訴外人張琬甄騎乘腳踏車附載原告，從被告右側
      同向直行並暫停中，被告竟疏未注意保持安全間隔，而貿
      然右轉，致其大貨車右後輪胎擦撞張琬甄所騎乘之腳踏車
      後輪軸左側加長桿，並重壓原告之左腳，使原告受有左脛
      腓骨開放性骨折、併軟組織壓裂傷，雖經送醫多次清創、
      整型及重建手術，骨折處仍未癒合，且左踝關節呈現顯著
      運動障礙及變形致跛行、左足跟皮肉缺損等情，有原告提
      出之受傷照片三張、診斷證明書八張為證，且為被告所不
      爭執，而被告因本件業務過失傷害罪行經本院判處有期徒
      刑六個月，被告不服，提起上訴，經台灣高等法院台中分
      院上訴駁回確定乙節，亦有本院依職權調閱之台灣高等法
      院台中分院九十三年交上易字第一四二一號刑事案卷可稽
      ，堪認原告此部分之主張為真實，被告之過失責任堪予認
      定。
  二、按因故意或過失不法侵害他人之權利者，負損害賠償責任
      ；不法侵害他人之身體或健康者，對被害人因此喪失或減
      少勞動能力，或增加生活上之需要時，應負損害賠償責任
      ；不法侵害他人之身體、健康、名譽、自由、信用、隱私
      、貞操，或不法侵害其他人格法益而情節重大者，被害人
      雖非財產上之損害，亦得請求賠償相當之金額。民法第一
      百八十四條第一項前段、第一百九十三條第一項、第一百
      九十五條第一項前段分別定有明文。本件被告因其過失不
      法侵害原告之身體，被告就原告所受之損害，自應負賠償
      責任。
  三、茲就原告請求之各項損害賠償，分別審核如下：
  （一）醫療費用部分：
 　     原告主張其因本件車禍受有左脛腓骨開放性骨折、併軟
        組織壓裂傷，雖經送醫多次清創、整型及重建手術，骨
        折處仍未癒合，且左踝關節呈現顯著運動障礙及變形致
        跛行、左足跟皮肉缺損，已支出醫療費用三十六萬四千
        九百十三元等情，有原告提出之長庚紀念醫院收據影本
        三十七張、伍倫綜合醫院收據影本十九張、員生醫院收
        據影本二張及長庚紀念醫院九十四年六月三十日函覆之
        醫療費用明細表為證，被告對上開證物之真正及總金額
        計三十六萬四千九百十三元等情，並不爭執。惟辯稱累
        計原告之病房費用，自費部分即高達二十七萬四千九百
        元，此部分為原告自行要求住單人病房所致，非屬必要
        ，應予扣除等語。原告則主張原告情緒不穩，加上避免
        感染始住單人房等語。查依據長庚紀念醫院函覆之醫療
        費用明細表，原告於病房費用之自費額達二十七萬四千
        九百元，原告亦不否認係因要求住單人房所致，惟查，
        原告之傷勢住單人病房雖有助避免遭感染之危險，但並
        非絕無遭感染之風險，此有長庚紀念醫院九十四年八月
        二十二日之回函可稽。且原告之傷勢若為避免遭到感染
        而達須隔離之程度，則醫院部分自會要求原告住加護病
        房，惟醫院並未要求原告須住加護病房，僅安排原告住
        普通病房，再由原告自費住單人房，顯見原告主張住單
        人房係為避免遭感染等語，並非正當理由。故本院認原
        告要求住單人房所多支出之病房費二十七萬四千九百元
        ，並非醫療所必須，此部分費用自不得向被告請求，應
        予扣除。故原告向被告請求賠償醫療費用之金額三十六
        萬四千九百十三元，扣除二十七萬四千九百元後，得請
        求之金額為九萬零十三元。逾此部分之請求即無理由，
        礙難准許。
  （二）看護費部分：
        原告主張其因本件車禍，自九十二年九月二十一日起至
        十二月五日止，住院七十六日、自九十三年六月二十三
        日起至七月六日止，住院十四日、又自九十三年八月十
        二日起至九月四日止，住院二十四日，合計住院日數為
        一百十四日等情，有原告提出之診斷證明書為證，且為
        被告所不爭執，堪認原告此部分之主張為真實。又原告
        於長庚紀念醫院住院期間，均有全日僱請看護之必要，
        出院後仍有請半日看護之必要，期間約需三個月等情，
        亦有長庚紀念醫院九十四年四月二十八日之回函可稽。
        又按因親屬受傷，而由親屬為照顧被害人之起居，固係
        基於親情，但親屬看護所付出之勞力，並非不能評價為
        金錢，只因兩者身分關係密切而免除支付義務，此種親
        屬基於身分關係之恩惠，自不能加惠於加害人。故由親
        屬看護時，雖無現實看護費之支付，但應衡量及比照僱
        用外人看護情形，認被害人受有相當於看護費之損害，
        核屬增加生活上需要之部分，自得請求賠償。查原告於
        住院期間及出院後，雖未請專業之看護照顧，而由原告
        母親代為照顧其生活起居等情，被告並不爭執。惟由親
        屬看護者，除該負責看護之親屬係屬專業人員外，因其
        未具備專業看護之本職學能，不能以專業看護視之，其
        看護費用尚不得以專業標準計算。而參酌一般僱請外籍
        家庭監護工之行情及原告母親本身並無工作，本院認應
        以每月基本工資一萬五千八百四十元為計算標準，原告
        主張每日以專業之看護工資二千元計算尚屬無據。又原
        告住院之日數為一百十四日，原告住院期間之看護費用
        為六萬零九百十二元（15,840/30x114=60,192)。又原
        告出院後有三個月之時間仍須請半日之看護，故須多支
        出看護費用二萬三千七百六十元 (15,840x3月/2=23,
        760元)。總計原告得向被告請求之看護費用為八萬三千
        九百五十二元，逾此部分之請求則屬無據。
  （三）出院醫療費用及美容費用部分：
  　　　原告主張其因左足跟重建手術、左大腿取皮瓣遺留三十
    　　五公分肥厚疤痕，未來須行重建及美容手術，估約三十
      　萬元等情，有原告提出之診斷證明書為證，且有長庚紀
        念醫院九十四年六月三十日（九十四）長庚院高字第四
        六０五一０號之回函可稽，復為被告所不爭執，堪認原
        告此部分之主張為真實。原告此部分之請求自應予准許
        。
  （四）原告主張其因本件車禍，致需購買拐杖、輪椅代步，多
        支出生活上所需輔助器具及用品，合計八千四百三十八
        元等情，有原告提出之統一發票三十張為證，且為被告
        所不爭執，堪認原告此部分之主張為真實。
  （五）減損勞動能力部分
        原告求被告賠償原告二十歲至六十歲共四十年之勞動能
        力減損損失，四十年x十二個月x一萬五千八百元總計為
        七百五十八萬四千元。被告則抗辯原告之主張係以喪失
        百分之百勞動能力計算，顯不合理等語。查原告七十八
        年六月十一日生，此有原告提出之戶籍謄本可稽，在本
        件車禍發生即九十二年九月二十一日時為尚未滿二十歲
        ，距離退休年齡六十歲，尚餘四十個勞動年限。原告因
        本件車禍曾多次接受清創、整型、重建、骨折內固定手
        術，目前骨折處仍未癒合，行走呈跛行，左踝關節呈現
        顯著運動障礙，左足跟皮肉缺損，經常呈現潰瘍、預後
        不良，目前預後狀況評估符合勞工殘廢給付標準表第十
        一級，此有原告提出之診斷證明書及長庚紀念醫院九十
        四年四月二日（九十四）長庚院高字第四三一二０三號
        函附卷可參。雖被告抗辯該函文內容，係以原告「目前
        預後」之狀態所為評估，原告未來須進行重建手術，顯
        未達判定永久喪失或障礙之程度等語。惟查，原告日後
        須接受左足踝關節韌帶重建手術，手術完成後對其勞動
        能力減損之評估並無影響等情，亦有長庚紀念醫院九十
        四年八月二十二日 (九十四)長庚院高字第四七三四九
        三號之回函可稽，故被告此部分抗辯尚屬無據。而被告
        請求於原告之重建手術完成後，再做其殘廢之鑑定，本
        院認亦無必要。又根據勞工保險殘廢給付標準表，第十
        一級減少之勞動能力為百分之三八．四五。而原告在受
        傷時仍為學生，尚未開始正式工作，又目前勞工最低基
        本工資每月為一萬五千八百四十元，故原告主張以每月
        一萬五千八百元計算，尚屬合理。從而原告未來一年之
        收入為十八萬九千六百元（15,800x12月=189,600)，其
        減少勞動年能力之年損失額為73,072元(189,600x38.
        54%=73,072元，元以下四捨五入)。原告之勞動能力至
        少尚有四十年，因此按霍夫曼複式計算法扣除中間利息
        (第一年不扣除中間利息)，原告自得請求賠償一百六十
        三萬零二百十九元【73,072元x22.0000000 (40年之霍
        夫曼係數)= 1,630,219元，元以下四捨五入】。故原告
        請求勞動能力減損於一百六十三萬零二百十九元之範圍
        內為有理由，應予准許。逾此部分之請求為無理由，應
        予駁回。
  （六）課業輔導費部分：
  　　　查原告主張其受傷時為國中三年級，現為員林高中學生
        ，因本件車禍住院，又沒有休學，致課業進度趕不上等
        情，為被告所不爭執。原告主張其因無法上學，請家庭
        教師輔導，共支出九萬二千四百元等情亦據原告提出收
        據一張為證，且經證人丙○○到庭證稱屬實，被告對上
        開收據之真正及證人之證詞均不爭執，惟辯稱「課業輔
        導費用」，既非直接因被害所生，亦非必要之費用，是
        否有此筆費用之支出，尚且因人而異，原告據以請求，
        依法當屬無據等語。惟查，原告之身分確實為學生，而
        其因車禍住院達一百十四天，此期間無法上學，致其功
        課進度落後，實乃因本件車禍所致，故原告請家庭教師
        輔導其功課，實有其必要性，故原告因此增加生活上之
        支出，本院認仍屬因本件車禍所直接導致之損害，從而
        原告此部分請求為有理由，仍應予准許。
  （七）慰撫金部分
        本件原告請求被告賠償精神慰撫金一百萬元，被告則抗
        辯請求金額過高。本院審酌原告發生本件車禍時尚為國
        中三年級之學生，其因本件車禍受有左脛腓骨開放性骨
        折、併軟組織壓裂傷，雖經送醫多次清創、整型及重建
        手術，骨折處仍未癒合，且左踝關節呈現顯著運動障礙
        及變形致跛行、左足跟皮肉缺損，經常潰瘍、預後不良
        之重傷害。其並因本件車禍導致左踝關節呈現顯著運動
        障礙，已達勞工殘廢給付標準表第十一級之殘廢，影響
        其未來人生甚距，其精神上所受之痛苦自不待言。而被
        告之學歷為國中畢業，原本為大貨車司機，目前沒有工
        作，名下有一棟房屋，五筆土地 (中二筆與他人共有)
        ，一部車輛，此亦有財產歸戶資料可憑，且為原告所不
        爭執。本院審酌兩造之學歷、社位地位、經濟能力、被
        告之過失程度、原告所受之傷勢，認原告請求被告賠償
        精神慰撫金一百萬元，尚屬過高，應核減為四十萬元，
        方屬公允，原告逾此部分之請求為無理由，無從允許。
  四、綜上所述，原告本於侵權行為損害賠償請求權，請求被告
      給付原告二百六十萬五千零二十二元及自起訴狀繕本送達
      翌日即九十三年九月七日起至清償日止，按年息百分之五
      計算之利息，為有理由，應予准許。原告其餘請求，均屬
      無據，應予駁回。兩造陳明願供擔保，聲請宣告假執行或
      免為假執行，經核原告勝訴部分，合於法律規定，爰分別
      酌定相當之擔保金額宣告之；原告其餘假執行之聲請，因
      訴之駁回而失所依據，不予准許。
伍、本件原告係提起附帶民事訴訟，依法未繳納裁判費，故毋庸
    為訴訟費用負擔之諭知，併此敘明。
陸、訴訟費用負擔之依據：民事訴訟法第七十九條。
中　　華　　民　　國　九十四　年　　九　　月　三十 　日
                  民事第二庭    法　官　詹秀錦
以上正本係照原本作成。
如對本判決上訴，應於判決送達後二十日內向本院提出上訴狀。
中　　華　　民　　國　　九十四年　　十 　月　　三　　日
                      　　　    書記官　楊筱惠
